【裁判字號】    95,訴,1495
【裁判日期】    950627
【裁判案由】    常業詐欺
【裁判全文】
臺灣臺中地方法院刑事判決              95年度訴字第1495號
公  訴  人  臺灣臺中地方法院檢察署檢察官
被      告  戊○○
            丙○○
            己○○原名詹博文.
            庚○○
            甲○○
上五人共同
選任辯護人  楊雯齡  律師
被      告  乙○○
上  一  人
選任辯護人  陳盈壽  律師
上列被告等因常業詐欺等案件，經檢察官提起公訴（95年度偵字
第7276號），經本院合議庭裁定，由受命法官依法獨任進行簡式
審判程序判決如下：
    主  文
戊○○、丙○○、己○○（原名詹博文）、庚○○、甲○○共同
以意圖為自己不法之所有，以詐術使人將本人之物交付為常業，
戊○○處有期徒刑壹年柒月，丙○○處有期徒刑壹年陸月，己○○處有期徒刑壹年肆月，庚○○處有期徒刑壹年壹月，甲○○累
犯，處有期徒刑壹年月，扣案之存摺陸拾本、金融卡陸拾捌
張、手機拾支（均含ＳＩＭ卡）、ＳＩＭ卡肆張，均沒收；又
戊○○、丙○○、己○○在公眾得出入之場所賭博財物，各處罰
金貳仟元，罰金如易服勞役，均以參佰元折算壹日，扣案之樸克
牌壹付、賭資新台幣仟陸佰元，均沒收。
乙○○幫助以意圖為自己不法之所有，以詐術使人將本人之物交
付為常業，處有期徒刑柒月。
    事  實
一、戊○○、丙○○、己○○（原名詹博文）、庚○○、甲○○
    素行均為不佳，戊○○前曾犯詐欺罪（未構成累犯），丙○○前曾犯竊盜、公共危險等罪（均未構成累犯），己○○前
    曾犯違反動產擔保交易法、賭搏等罪（均未構成累犯），庚○○前曾犯竊盜、違反懲治盜匪條例等罪（均未構成累犯）
    ，甲○○前曾於民國（下同）九十三年間觸犯詐欺罪，經本
    院判處有期徒刑五月，如易科罰金，以參佰元折算壹日確定
    ，並於九十四年三月十五日易科罰金執行完畢，詎均仍不知
    悔改。戊○○綽號「小劉」於九十三年十二月間起，與綽號
    「阿寶」「阿彬」等姓名年籍不詳之成年男子組織之電話詐
    欺集團共謀常業詐欺，共同基於意圖為自己不法之所有，以
    詐術使人將本人之物交付為常業之犯意聯絡，由綽號「阿寶
    」等人在大陸廈門用電話以佯稱中獎及係朋友要求借款等事
    由，詐騙丁○○等人，使丁○○等人陷於錯誤，將錢匯入詐
    欺集團指定之帳戶後，綽號「阿寶」等人再以電話指示俗稱
    「車手」（即至各金融機構領取詐騙所得之人）之戊○○在
    台中縣市等地自動櫃員機，提領現款後轉匯入綽號「阿寶」
    等所指定之帳戶，戊○○每提領新台幣（下同）十萬元，分
    得四千元至二千元不等之報酬牟利（依照贓款之多寡來決定
    獲利之比例，贓款愈多，獲利之比例愈高），恃此為生而以
    之為常業。戊○○再於九十四年三月間起，以每星期一萬元
    之代價僱用知情且與戊○○、綽號「阿寶」「阿彬」等姓名
    年籍不詳之成年男子組織之電話詐欺集團亦共同基於意圖為
    自己不法之所有，以詐術使人將本人之物交付為常業之犯意
    聯絡之丙○○為司機，由丙○○駕車載戊○○至各地之自動
    提款機提領前開電話詐欺集團因詐欺所得之現款，嗣於九十
    四年十月間起，丙○○亦共謀常業詐欺，擔任「車手」之職
    ，由在廈門之「阿彬」等指揮，提領詐騙所得之款。丙○○
    亦於九十五年一月間起，以每星期一萬元之代價僱用知情且
    與丙○○、綽號「阿寶」「阿彬」等姓名年籍不詳之成年男
    子組織之電話詐欺集團亦共同基於意圖為自己不法之所有，
    以詐術使人將本人之物交付為常業之犯意聯絡之己○○為司
    機，駕車載其提領詐騙所得之款，嗣於九十五年三月間起，
    己○○亦共謀常業詐欺，自行受在廈門之詐騙集團成員指揮
    ，擔任「車手」提領詐騙之款，己○○、丙○○每提領十萬
    元依「阿彬」等人指示，分得二千元之酬勞（但會另外再外
    加一些傳真、匯款等等之費用）。戊○○另分別於九十四年
    十二月間及九十五年三月十三日起，吸收知情且與戊○○、
    綽號「阿寶」「阿彬」等姓名年籍不詳之成年男子組織之電
    話詐欺集團亦共同基於意圖為自己不法之所有，以詐術使人
    將本人之物交付為常業之犯意聯絡之甲○○、庚○○為「車
    手」，均接受在廈門之詐欺集團成員指揮，以金融卡在各地
    自動提款機提領詐欺之款，轉匯入詐欺集團成員指定之帳戶
    ，丁○○等人共被詐騙匯出一百九十七萬四千餘元。戊○○
    前後總共獲利約五、六十萬元，丙○○前後總共獲利約六、
    七十萬元。嗣於九十五年三月三十一日下午十五時十五分許
    在台中市○○○○街八十八巷二十四號、戊○○所有之○二
    七六－ＨＷ號自小客車、住處、丙○○所有之Ｍ五－五○九
    八號自小客車、住處等地查獲戊○○、丙○○、己○○、庚○○、甲○○、乙○○等人所有供犯罪所用之存摺六十三本
    、金融卡六十八張、手機十三支（均含ＳＩＭ卡，不含乙○○所有之手機一支）、ＳＩＭ卡四張、及所提領之贓款八十
    一萬二千三百元。
二、乙○○明知戊○○、丙○○等人係前開電話詐欺集團之「車
    手」，所購買之金融機關存摺、提款卡、密碼等物，係供電
    話詐欺集團詐欺他人金錢之用，竟仍基於幫助常業詐欺之犯
    意，自九十四年十二月間起，由報紙廣告向不特定人以每本
    八千元之價格收購金融機關存摺、提款卡、密碼等後，再以
    銀行存摺每本一萬一千元，郵局存摺每本一萬五千元之價格
    售予戊○○、丙○○等人，戊○○、丙○○依在廈門之電話
    詐欺集團成員指示購得金融機關存摺等後，每日早上先行至
    自動提款機檢查該帳戶是否仍可正常使用，再以電話向在大
    陸之「阿寶」等人報告，方便「阿寶」等人誘騙被害人等將
    錢匯入該可正常使用之帳戶內。
三、戊○○、丙○○、己○○另於九十五年三月三十一日十二時
    二十五分許，在台中市○區○○○路三十八號二樓沁采紅茶
    店之公眾得出入之場所，以丙○○所購買之樸克牌一付玩二
    十一點，每次輸贏五十元至二百元方式，賭博財物，當場為
    警查獲，扣得樸克牌一付、賭資三千六百元。
四、案經台中縣警察局霧峰分局報請臺灣臺中地方法院檢察署檢
    察官偵查起訴。
    理  由
一、按除被告所犯為死刑、無期徒刑、最輕本刑為三年以上有期
    徒刑之罪或高等法院管轄第一審案件者外，於前條第一項程
    序進行中，被告先就被訴事實為有罪之陳述時，審判長得告
    知被告簡式審判程序之旨，並聽取當事人、代理人、辯護人
    及輔佐人之意見後，裁定進行簡式審判程序，刑事訴訟法第
    二百七十三條之一第一項定有明文。本件被告所犯係死刑、
    無期徒刑、最輕本刑為三年以上有期徒刑以外之罪，其於準
    備程序中就被訴事實為有罪之陳述，且經審判長告知被告簡
    式審判程序之旨，並聽取公訴人及被告等、辯護人之意見後
    ，本院合議庭認為適宜而裁定由受命法官獨任進行簡式審判
    程序，合先敘明。
二、訊據被告戊○○、丙○○、己○○（原名詹博文）、庚○○
    、甲○○、乙○○等對於上揭事實均坦承不諱，核與被害人
    丁○○等人所指述之情節相符，並有扣案如事實欄所載之存
    摺六十三本、金融卡六十八張、手機十三支（均含ＳＩＭ卡
    ）、ＳＩＭ卡四張、及被告戊○○、丙○○、己○○、庚○○、甲○○等所提領之贓款八十一萬二千三百元、及樸克牌
    一付、賭資三千六百元等物及被告等監聽譯文、被害人等銀
    行匯款回條影本等在卷足資佐證。而按以自己共同犯罪之意
    思，參與實施犯罪構成要件以外之行為，或以自己共同犯罪
    之意思，事先同謀，而由其中一部分人實施犯罪之行為者，
    均為共同正犯，本院院字第一九○五號第二○三○號之一第
    二二○二號前段等解釋，其旨趣尚屬一致，司法院著有釋字
    第一○九號解釋可參。又共同實施犯罪行為為共同正犯構成
    要件之一，所謂共同實施，雖不以參與全部犯罪行為為限，
    要必分擔實施一部分，始得為共同正犯（最高法院四十六年
    台上字第一三○四號判例參照）。刑法上之幫助犯，係指以
    幫助之意思，對於正犯資以助力，而未參與實施犯罪之行為
    者而言，如就構成犯罪事實之一部，已參與實施，即屬共同
    正犯。上訴人既於他人實施恐嚇時，在旁助勢，攔阻被恐嚇
    人之去路，即已分擔實施犯罪行為之一部，自係共同正犯，
    原判決以幫助犯論擬，非無違誤（最高法院四十九年台上字
    第七七號判例參照）。被告戊○○、丙○○已供明其等受僱
    收簿子及提領贓款，被告己○○、庚○○、甲○○亦均已供
    承所負責之部分亦係提領贓款等語，徵諸被告戊○○、丙○○二人既為詐欺集團收購存摺並且領取詐欺所得款項，被告
    己○○、庚○○、甲○○三人則係為詐欺集團領取詐欺所得
    款項，再參酌被告戊○○、丙○○、己○○、庚○○、甲○○等人所攜帶之資料等，其等所為，顯非單純為幫助犯罪之
    行為，被告戊○○、丙○○、己○○、庚○○、甲○○就所
    犯之常業詐欺犯行部分，與綽號「阿寶」「阿彬」等姓名年
    籍不詳之成年男子組織之電話詐欺集團間有犯意之聯絡，行
    為之分擔，其等間均有合作之關係，實有分工關係存在，經
    核應係屬犯罪構成要件內之行為，揆諸前揭司法院解釋及最
    高法院判例釋示之說明，應均成立正犯無疑。此外，按刑法
    上所謂「常業犯」，指反覆以同種類行為為目的之社會活動
    之職業性犯罪而言，至於犯罪所得之多寡，是否恃此犯罪為
    唯一之謀生職業，則非所問，縱令兼有其他職業，仍無礙於
    該常業犯罪之成立（最高法院八十五年台上字第五一○號判
    例參照）。被告丙○○、己○○、庚○○、甲○○均供承於
    前開犯罪行為期間內並無其他工作；被告戊○○則於本院九
    十五年六月十三日審理時，到庭供述稱，其於前開之犯罪行
    為期間內僅偶而會接一些散工而已，主要還是靠本案詐欺行
    為所得為生等語，足認該段期間，被告戊○○、丙○○、己○○、庚○○、甲○○等五人生活開銷均係靠前開犯行之收
    入維生無疑，且被告戊○○、丙○○、己○○、庚○○、甲○○等五人前揭參加詐欺集團期間甚長，亦見被告戊○○、
    丙○○、己○○、庚○○、甲○○等五人所為，並非偶而為
    之，其等犯行有一定之分工及規模，所得亦甚鉅，顯然被告
    戊○○、丙○○、己○○、庚○○、甲○○等五人均有恃該
    犯行所得維生，應係反覆以同種類行為為目的之社會活動之
    職業性犯罪無訛。是揆諸前揭最高法院判例說明，被告戊○○、丙○○、己○○、庚○○、甲○○等五人前揭犯行，依
    目前社會生活狀況，被告戊○○、丙○○、己○○、庚○○
    、甲○○等五人所得金額已足供日常生活所需，顯具以此所
    得供應生活所需之主觀意思，復有反覆實施犯行之客觀表徵
    ，自均係以此為業，益徵被告戊○○、丙○○、己○○、庚○○、甲○○等五人確有以此為常業之犯意甚明。是綜據上
    述，足認被告戊○○、丙○○、己○○、庚○○、甲○○等
    五人就常業詐欺犯行所為之自白，被告戊○○、丙○○、己○○等三人就賭博犯行所為之自白，均核與事實相符，均堪
    予採信。而被告乙○○明知被告戊○○、丙○○等人係前開
    電話詐欺集團之「車手」，所購買之金融機關存摺、提款卡
    、密碼等物，係供電話詐欺集團詐欺他人金錢之用，竟仍基
    於幫助常業詐欺之犯意，將前揭收購而來之存摺、提款卡、
    密碼轉售予被告戊○○、丙○○等人，被告戊○○、丙○○
    依在廈門之電話詐欺集團成員指示購得金融機關存摺等後，
    每日早上先行至自動提款機檢查該帳戶是否仍可正常使用，
    再以電話向在大陸之「阿寶」等人報告，方便「阿寶」等人
    誘騙被害人等將錢匯入該可正常使用之帳戶內，既未能供明
    有何正當之理由，其應可預見前揭存摺、提款卡、密碼將遭
    利用作為財產上犯罪之工具無疑。又按刑法上之故意，分為
    直接故意（確定故意）與間接故意（不確定故意），行為人
    對於構成犯罪之事實，明知並有意使其發生者為直接故意。
    行為人對於構成犯罪之事實，預見其發生而其發生並不違背
    其本意者為間接故意；而間接故意與有認識的過失之區別，
    在於二者對構成犯罪之事實雖均預見其能發生，但前者對其
    發生並不違背其本意，後者則確信其不發生。且幫助犯之成
    立，以行為人主觀上認識被幫助者正欲從事犯罪或係正在從
    事犯罪，且該犯罪有既遂之可能，而其行為足以幫助他人實
    現構成要件者，即具有幫助故意，並不以行為人確知被幫助
    者係犯何罪名為必要。至於行為人在正犯實施犯罪前為幫助
    行為者，則構成事前幫助犯。又今日一般人至金融機關如銀
    行、郵局等開設帳戶使用，係極為方便容易且迅速之事，如
    有使用金融存款帳戶之正當用途，自以使用其本人或可信賴
    之親友申請之帳戶，最為便利安全，且若非具意圖以他人帳
    戶從事不法用途，並藉以逃避查緝，自無使用他人帳戶之理
    。是依一般人通常之知識、經驗，均應知任意提供帳戶予無
    信賴關係之他人使用，易致他人藉該帳戶取得不法犯罪所得
    ，且欲以之隱匿帳戶內資金之實際取得人身分；衡諸情理，
    被告乙○○係年滿三十一歲之成年人，有個人基本資料查詢
    結果一紙在卷足憑，對此自難諉為不知。而近年來詐欺取財
    之犯罪類型層出不窮，該等犯罪，多數均係利用他人帳戶作
    為詐欺所得財物之匯款帳戶，並經媒體廣為披載，被告乙○○縱使並不確知所提供之帳戶，係遭他人用以對被害人等詐
    欺取財，亦無法確知取得帳戶之人係以何種方法於何時地為
    詐欺取財之具體內容，惟對於其所提供之上揭帳戶，將遭人
    作為詐欺取財犯行所得財物匯入及提領之工具使用，應有概
    括之認識，且可預見其發生，竟仍同意提供，顯對帳戶供他
    人取得不法犯罪所得之用，亦不違背被告乙○○本意，即被
    告乙○○並非確信帳戶不至遭利用為犯罪之用，仍將帳戶提
    供他人，足認被告乙○○應具幫助犯罪之不確定故意。被告
    乙○○自白核與事實相符，亦堪予採信。至被告乙○○出售
    前揭存摺、提款卡、密碼，既非常業詐欺取財罪構成要件之
    行為，且查無任何證據足資證明被告乙○○與前揭購買之集
    團男子間有何常業詐欺取財之犯意聯絡，足認被告乙○○應
    僅係幫助行為（參臺灣高等法院臺中分院九十一年度上易字
    第一七一五號刑事判決）。本件事證至臻明確，被告戊○○
    、丙○○、己○○、庚○○、甲○○、乙○○等犯行均洵堪
    認定。
三、核被告戊○○、丙○○、己○○、庚○○、甲○○等犯罪事
    實欄一所為，均係犯刑法第三百四十條之常業詐欺罪。而按
    以犯竊盜罪為常業，當然有連續性，其行竊多次，並不發生
    連續犯問題。常業犯本有連續性，而刑法第三百四十條、第
    三百二十二條復特列論罪之專條，即應適用該專條處斷，並
    不發生連續犯問題（最高法院二十七年上字第一九二五號判
    例、最高法院四十三年度台上字第三五四號刑事判決要旨參
    照），併予敘明。被告戊○○、丙○○與綽號「阿寶」「阿
    彬」等姓名年籍不詳之成年男子間，被告戊○○、庚○○、
    甲○○與綽號「阿寶」「阿彬」等姓名年籍不詳之成年男子
    間，被告丙○○、己○○與綽號「阿寶」「阿彬」等姓名年
    籍不詳之成年男子間，被告己○○與綽號「阿寶」「阿彬」
    等姓名年籍不詳之成年男子間，就所犯刑法第三百四十條之
    常業詐欺罪，均分別有犯意之聯絡，行為之分擔，均為共同
    正犯。核被告戊○○、丙○○、己○○等犯罪事實欄三所為
    ，均係犯刑法第二百六十六條第一項前段之賭博罪。查前揭
    電話詐騙集團成員，基於為自己不法所有之犯意，以前揭詐
    欺之方式，使被害人丁○○等人陷於錯誤，而將本人之財物
    交付，其等所為，係觸犯刑法第三百四十條之常業詐欺罪。
    按刑法上之幫助犯，係指以幫助之意思，對於正犯資以助力
    ，而未參與實施犯罪之行為，且幫助犯之幫助行為，對於正
    犯之犯罪實施，僅須具有助成或促成之作用為已足，不以具
    體之有效性為要件。本件被告乙○○將存摺、提款卡、密碼
    轉售予被告戊○○、丙○○及前揭電話詐騙集團供常業詐欺
    取財使用，其本身並未參與常業詐欺取財之犯罪行為，顯係
    以幫助之意思，參與常業詐欺取財構成要件以外之行為，為
    幫助犯，是核被告乙○○犯罪事實欄二所為，係犯刑法第三
    十條第一項前段、第三百四十條之幫助常業詐欺罪。被告戊○○、丙○○、己○○所犯上開二罪，犯意各別，犯罪構成
    要件不同，應予分論併罰。被告甲○○前曾於九十三年間觸
    犯詐欺罪，經本院判處有期徒刑五月，如易科罰金，以參佰
    元折算壹日確定，並於九十四年三月十五日易科罰金執行完
    畢，此有台灣台中地方法院檢察署刑案資料查註紀錄表一份
    在卷可按，五年以內再犯本件有期徒刑以上之罪，為累犯，
    應依刑法第四十七條規定加重其刑。又被告乙○○幫助他人
    犯常業詐欺罪，為從犯，應依刑法第三十條第二項之規定減
    輕其刑。爰審酌被告戊○○、丙○○、己○○、庚○○、甲○○、乙○○等六人犯罪之動機、目的、手段、被告戊○○
    、丙○○、己○○、庚○○、甲○○等五人品行均為不佳，
    詳如前述，此有台灣台中地方法院檢察署刑案資料查註紀錄
    表五份在卷可按、所生危害及犯罪後被告戊○○、丙○○、
    己○○、庚○○、甲○○、乙○○等六人均坦認罪愆，頗具
    悔意，然犯罪後迄今均仍未與被害人丁○○等人達成民事和
    解，取得諒解，被告戊○○、丙○○、己○○、庚○○、甲○○等人均年輕且身心健全，竟不思循正軌營生，圖牟暴利
    ，而為前開犯行，嚴重破壞社會治安及有礙金融秩序，助長
    犯罪歪風，並增加追緝犯罪之困難，實不宜輕縱，以維社會
    治安，被告乙○○犯罪之動機係因貪圖小利，擅自轉售帳戶
    供他人非法使用，助長社會犯罪風氣，且可能導致追緝犯罪
    之困難，讓真正犯罪者逍遙法外，惟念及被告乙○○本身並
    未實際參與本件常業詐欺取財之犯行，責難性較小，且其犯
    罪所獲較少等一切情狀，分別量處如主文所示之刑，被告戊○○、丙○○、己○○所犯賭博罪部分並均諭知易服勞役之
    折算標準，以資懲儆。按共同正犯因相互間利用他人之行為
    ，以遂行其犯意之實現，本於責任共同之原則，有關沒收部
    分，對於共犯間供犯罪所用之物，自均應為沒收之諭知。是
    本案扣案之存摺六十三本、金融卡六十八張、手機十三支（
    均含ＳＩＭ卡）、ＳＩＭ卡四張，均為被告戊○○等人供犯
    罪所用之物，且屬被告等人或共犯等人所有，爰均依法併予
    宣告沒收之。扣案之樸克牌一付、賭資三千六百元，均併依
    刑法第二百六十六條第二項：當場賭博之器具與在賭檯或兌
    換籌碼處之財物，不問屬於犯人與否，沒收之規定，宣告沒
    收之。至於查扣之現金八十一萬二千三百元贓款，則為被害
    人等所有，應予發還，無從宣告沒收，併予敘明。另按掩飾
    或隱匿因自己或他人重大犯罪所得財物或財產上利益，係屬
    洗錢防制法第二條第一款所定之「洗錢」；並需依同法第三
    條第一項規定，觸犯屬該法所稱「重大犯罪」者，始足成立
    觸犯洗錢防制法第九條第一項之洗錢罪或同法第九條第三項
    之以犯洗錢之罪為常業罪。惟查本件被告戊○○、丙○○、
    己○○、庚○○、甲○○等人係以被告乙○○及其他人等所
    提供之前揭人頭帳戶供前開電話詐欺集團使用，用供被害人
    等遭詐欺時匯款帳戶提領贓款之用，經核其等擔任車手提領
    贓款之後，並無進一步掩飾或隱匿因自己或他人重大犯罪所
    得財物或財產上利益之行為，顯與洗錢防制法第二條第一款
    所定之「洗錢」定義不符，應無成立洗錢防制法第九條第一
    項或第三項之洗錢罪責之餘地，亦附此敘明。
據上論斷，應依刑事訴訟法第二百九十九條第一項前段、第二百
七十三條之一第一項、刑法第二十八條、第三十條第一項前段、
第三百四十條、第二百六十六條第一項前段、第二項、第三十條
第二項、第四十七條、第四十二條第二項、第三十八條第一項第
二款、罰金罰鍰提高標準條例第一條前段、第二條，判決如主文
。
中    華    民    國    95    年    6     月    27    日
                  刑事第八庭  法  官  洪俊誠
以上正本證明與原本無異。
如不服本判決，應於判決送達後十日內向本院提出上訴狀，上訴
於臺灣高等法院臺中分院 (須附繕本)。
                              書記官  蕭榮峰
中    華    民    國    95    年    6     月    27    日
附錄論罪科刑實體法條文：
刑法第339條：
意圖為自己或第三人不法之所有，以詐術使人將本人或第三人之
物交付者，處1年以下有期徒刑、拘役或科或併科1千元以下罰金
。
(罰金部份業經提高10倍為1萬元)
以前項方法得財產上不法之利益或使第三人得之者，亦同。
前二項之未遂犯罰之。
刑法第340條：
以犯第339條之罪為常業者，處1年以上7年以下有期徒刑，得併
科5萬元以下罰金。
刑法第266條：
在公共場所或公眾得出入之場所賭博財物者，處 1 千元以下罰金
。但以供人暫時娛樂之物為賭者，不在此限。
（罰金部份業經提高10倍為1萬元）
當場賭博之器具與在賭檯或兌換籌碼處之財物，不問屬於犯人與
否，沒收之。
刑法第30條：
幫助他人犯罪者，為從犯。雖他人不知幫助知情者，亦同。
從犯之處罰，得按正犯之行減輕之。


司法院資訊處製作；財團法人民間司法改革基金會備份。
